【裁判字號】    98,上易,488
【裁判日期】    980806
【裁判案由】    竊盜等
【裁判全文】
臺灣高等法院高雄分院刑事判決         98年度上易字第488號
上  訴  人
即  被  告  甲○○
上列上訴人因竊盜等案件，不服臺灣高雄地方法院98年度易字第
359 號中華民國98年5 月18日第一審判決（起訴案號：臺灣高雄
地方法院檢察署97年度偵字第28768 號），提起上訴，本院判決
如下：
     主  文
原判決撤銷。
甲○○犯竊盜罪，處有期徒刑月，如易科罰金，以新臺幣壹仟
元折算壹日。又犯未指定犯人誣告罪，處有期徒刑貳月，如易科
罰金，以新臺幣壹仟元折算壹日。應執行有期徒刑肆月，如易科
罰金，以新臺幣壹仟元折算壹日。
     事  實
一、甲○○於97年8 月15日7 時10分許，騎乘車牌號碼XIY-671
    號重型機車至乙○○○所開設，位於高雄市○○區○○路47
    巷30號雜貨店，乙○○○因店內貨品常失竊而懷疑係甲○○
    所為，便先隱藏於店中，甲○○進入該店內時見四下無人，
    竟意圖為自己不法所有，徒手竊取價值新臺幣（下同）750
    元之「峰」牌香煙1 條，得手後將該香煙藏放於上衣內欲離
    開時，乙○○○見狀便現身捉住甲○○之上衣，甲○○見事
    機敗露欲騎上開機車離開，乙○○○趁甲○○雙手握於機車
    把手之際，趁機從甲○○之上衣抽取回香煙，適乙○○○之
    女兒丙○○亦至該雜貨店，見狀立即記下該機車車牌。
二、甲○○離開後欲掩飾其行竊犯行以避免遭查緝，明知上開車
    牌號碼XIY-671 機車車牌並未失竊，竟於同年8 月18日18時
    40分，基於未指定犯人誣告之犯意，向高雄市政府警察局左
    營分局員警曹介川謊報該機車車牌於同年8 月15日9 時於高
    雄市○○區○○路蓮潭號遺失。嗣因乙○○○報案，警方循
    線調查而查獲上情。
三、案經高雄市政府警察局楠梓分局報告臺灣高雄地方法院檢察
    署檢察官偵查起訴。
    理  由
壹、證據能力之審查部分
一、本判決所引用之證據資料（詳後引證據），除乙○○○於偵
    查中之證述外（詳後述），均因被告、檢察官或同意可作為
    證據使用，或未聲明異議，依刑事訴訟法第159 條之5 第1
    項、第2 項之規定，本院審酌該證據作成並無違法或不當之
    情況，認為適當作為證據，應得為證據。至本判決未引用之
    證據，既未經援引為認定犯罪事實之基礎，爰不逐一論述該
    等證據之證據能力。
二、被告以外之人於偵查中向檢察官所為之陳述，除顯有不可信
    之情況者外，得為證據。刑事訴訟法第159 條之1 第2 項定
    有明文。又除法律另有規定者外，不問何人，於他人之案件
    ，有為證人之義務，而證人除未滿16歲或因精神障礙，不解
    具結意義及效果者外，應命具結；證人或鑑定人依法應具結
    而未具結者，其證言或鑑定意見，不得作為證據，刑事訴訟
    法第176 條之1 、第186 條第1 項、第158 條之3 分別定有
    明文。乙○○○97年11月26日於偵查中向檢察官所為之陳述
    （A3卷第33頁），核屬居於證人之地位而陳述其親身經歷之
    事實，其無前述依法不得令具結之情事，然未見結文在卷，
    難認已踐行合法具結之程序，應無證據能力。
貳、實體部份
一、訊據被告甲○○對97年8 月15日7 時10分許，伊曾騎乘車牌
    號碼XIY-671 號重型機車至乙○○○所開設，位於高雄市○
    ○區○○路47巷30號雜貨店，當時店內無人，伊徒手拿取「
    峰」牌香煙1 條；同年8 月18日18時40分，伊曾向高雄市政
    府警察局左營分局員警曹介川報警表示車牌號碼XIY-671 機
    車車牌於同年8 月15日9 時於高雄市○○區○○路蓮潭號失
    竊等節坦承不諱，惟矢口否認有何竊盜、未指定犯人誣告等
    犯行，辯稱：97年8 月15日上午7 時10分許，伊到高雄市○
    ○區○○路47巷30號雜貨店向乙○○○購買香煙，當時伊在
    店內喊「伯母」，因無人回應，且伊前晚喝酒宿醉，未付錢
    就誤以為已經付款，直接在店內櫃檯拿1 條峰牌香菸，並將
    該香煙帶出店外，走到店門口時，乙○○○叫住伊，說香菸
    未付錢，伊說有，乙○○○說沒有，2 人因此發生口角，伊
    就將該香菸歸還，伊無偷竊之犯意；伊不知道XIY-671 車牌
    是否遭竊，發現車牌掉了，伊就向警局報案，沒有未指定犯
    人誣告之意思云云。
二、經查：
  (一)被告上開竊盜犯行，業據證人乙○○○於警詢及原審審理時
    證稱：我在高雄市○○區○○路47巷30號經營雜貨店，被告
    住雜貨店不遠處，時常到我店內買東西，他來之後我就丟東
    西，我懷疑他偷東西，97年8 月15日上午7 時10分許，我看
    到被告遠遠過來就躲起來，就看到被告在店內將價值750 元
    的峰牌香煙1 條放入他胸前衣服內，我立刻現身上前問他「
    少年的，你拿我什麼東西？」，他說沒有，就要逃走，我就
    隔著衣服抓著煙，但被告抓著，我拿不走，就拉拉扯扯，被
    告一直向外走，要去騎機車，被告手放在機車把手上時，我
    就趁機拿走他衣服內的香煙。被告進入店內時，並未出聲叫
    人，我出來抓住被告時，被告也未爭執伊將錢放在桌上，且
    桌上也沒有錢等語明確（A3卷第8 頁、A1卷第19至23頁）；
    證人丙○○於警詢、偵訊及原審審理時證稱：我當時在雜貨
    店隔壁門口，看到乙○○○與被告在拉扯，附近有人喊先抄
    車牌，於是我將小偷所騎乘的機車車牌號碼XIY- 671先抄下
    ，待警方到場時，我將車牌資料告訴警方，該竊嫌曾到過雜
    貨店購買香煙等語明確（A3卷第27至28頁、A3卷第33頁、A1
    卷第23至24頁），此外，復有車籍查詢資料基本畫面在卷可
    稽（A3卷第9 頁），而證人與被告為鄰居，並無仇隙，衡情
    要無惡意誣攀被告之理，渠等所為證述應屬可採，被告辯稱
    伊並無竊盜之犯意云云，顯係卸責之詞，無足採信。是被告
    犯罪事實欄一之竊盜犯行至堪認定。
  (二)未指定犯人誣告罪部分
  1.被告於97年8 月18日18時40分，向高雄市政府警察局左營分
    局員警曹介川報警表示，其所有之車牌號碼XIY-671 機車車
    牌於同年8 月15日9 時於高雄市○○區○○路蓮潭號失竊乙
    情，有高雄市政府警察局車輛協尋電腦輸入單（A3卷第39至
    40頁）、失車案件基本資料（A3卷第10至11頁）、高雄市政
    府警察局左營分局左營派出所受理案件明細表（A3卷第40至
    41頁）在卷可稽，復為被告所不爭執（A1卷第31頁），此部
    分事實堪予認定。
  2.就上開機車車牌發現失竊之時間、經過情節，被告97年8 月
    18日19時55分許，於高雄市政府警察局楠梓分局後勁派出所
    調查時係陳稱：我於97年8 月15日9 時在高雄市○○區○○
    路蓮潭號發現XIY-671 機車車牌失竊，97年8 月18日18時40
    分向高雄市左營分局左營派出所報案重機車XIY-671 車牌失
    竊等語（A3卷第4 頁）；於97年8 月28日19時許，在高雄市
    政府警察局楠梓分局後勁派出所調查時又陳稱：我於97年8
    月14日20時許，由位於高雄市楠梓區○○○路210 巷20號家
    中出發，由後勁西路沿後昌路、左營大路至明潭路蓮潭號（
    孔子廟涼亭停車位）停放，隨後與朋友喝酒至凌晨，翌日（
    即15日）凌晨3 時許，朋友載我到明潭路蓮潭號孔子廟涼亭
    停車位，我將該機車騎回家，我不知道當時該車牌有無失竊
    等語（A3卷第6 頁）；又於97年10月1 日20時30分許，在高
    雄市政府警察局楠梓分局偵查隊調查時陳稱：我於97年8 月
    15日9 時許，在高雄市○○區○○路蓮潭旁發現車牌不見，
    97年8 月18日18時40分許報案等語（A3卷第24頁反面）；再
    於97年11月16日偵查中陳稱：我在8 月14日晚上將機車放在
    孔子廟，放到隔天，我是17、18日車牌掉了等語（A3卷第34
    頁）；又於原審審理時陳稱：我在報案前2 天（8 月16日）
    就發現車牌遺失，機車鑰匙孔也給弄歪等語（A1卷第29至30
    頁）；又稱：我是97年8 月15日乙○○○竊盜案件的前1 天
    或是前2 天在家中發現車牌不見了等語（A3卷第31頁），又
    在本院審理中供稱：「97年8 月15日早上我去雜貨店買香煙
    沒有買成之後，我就回家吃早餐，後來我就去上班，車子停
    在我們公司的車庫，‧‧‧，我們公司上班不需要打卡，如
    果要請假還是要報備，我們是早上8 點上班，5 點下班，15
    日那天早上8 點上班後，9 點時我在公司，上午我都沒有出
    去。」等語（本院卷第38頁），足見被告所供稱之有關上開
    機車車牌失竊時間、經過情節，前後反覆不一致，是否真實
    已生疑義。
  3.另被告陳稱：該機車鑰匙孔也被毀損，伊每天均騎乘該機車
    上下班，平常外出也騎機車等語（A3卷第30至32頁），然機
    車鑰匙孔被毀損，未見車牌等情狀，應係每天使用機車之人
    施以一般注意即可發現，被告辯稱伊不知車牌何時失竊，才
    於97年8 月18日18時40分，向高雄市政府警察局左營分局員
    警曹介川報警表示，其所有之車牌號碼XIY-671 機車車牌於
    同年8 月15日9 時失竊，顯係卸責之詞，不足憑採。佐以被
    告係於97年8 月15日7 時10分，在乙○○○之雜貨店因偷竊
    香煙遭乙○○○發現而騎上開機車逃離，已如前述，是被告
    顯係欲掩飾其行竊之犯行，惟恐所騎機車被記下車牌號碼而
    被循線查獲，乃於97年8 月18日18時40分，向高雄市政府警
    察局左營分局員警曹介川報警謊報機車車牌失竊，以避免遭
    追查而查獲竊盜犯行。是被告未指定犯人誣告之犯行，事證
    明確，亦堪予認定。
三、核被告所為，分別係犯刑法第320 條第1 項之竊盜罪，同法
    第171 條第1 項未指定犯人誣告罪。被告所犯上開2 罪，犯
    意各別，行為互殊，應分論併罰。
四、原審為論罪科刑判決固非無見，惟被告曾因搶奪等案經判刑
    確定後，87年1 月2 日入監執行，至95年5 月18日因縮短刑
    期假釋出監，目前尚在假釋期間，有台灣高等法院被告前案
    紀錄表在卷可稽，本件犯罪行為時間係在假釋期間，不符合
    累犯要件，原判決誤以被告係於93年2 月29日執行完畢而論
    被告以累犯，尚有違誤。被告上訴意旨否認犯罪，雖未指摘
    及此，惟原判決既有可議，自應由本院予撤銷改判。爰審酌
    被告正值壯年，不思循正當工作途徑獲取生活所需，竟圖以
    竊取他人財物之方式不勞而獲，對於他人之財產之安全構成
    威脅，惟竊取之香菸價值僅為750 元，且業經被害人取回，
    又係為逃避其竊盜犯行被發現，始謊報車牌失竊之犯罪動機
    ，及犯罪後並未坦承犯行之犯後態度，及犯罪手段、目的、
    所生危害等一切情狀，分別就竊盜、未指定犯人誣告罪部分
    量處如主文第2 項所示之刑，並定其應執行刑為有期徒刑4
    月，及諭知易科罰金折算標準。
據上論結，應依刑事訴訟法第369 條第1項前段、第364 條、第
299 條第1 項前段，刑法第320 條第1 項、第171 條第1 項、第
41條第1 項前段、第51條第5 款，刑法施行法第1 條之1 ，判決
如主文。
本案經檢察官劉玲興到庭執行職務。
中    華    民    國    98    年    8     月     6    日
                刑事第一庭  審判長法  官  郭雅美
                                  法  官  張意聰
                                  法  官  莊崑山
以上正本證明與原本無異。
本判決不得上訴。
中    華    民    國    98    年    8     月     6    日
                                  書記官  葉淑華
附錄本判決論罪科刑法條：
刑法第320條
意圖為自己或第三人不法之所有，而竊取他人之動產者，為竊盜
罪，處 5 年以下有期徒刑、拘役或 5 百元以下罰金。
意圖為自己或第三人不法之利益，而竊佔他人之不動產者，依前
項之規定處斷。
前二項之未遂犯罰之。
刑法第171條
未指定犯人，而向該管公務員誣告犯罪者，處 1 年以下有期徒刑
、拘役或3 百元以下罰金。
未指定犯人，而偽造、變造犯罪證據，或使用偽造、變造之犯罪
證據，致開始刑事訴訟程序者，亦同。


司法院資訊處製作；財團法人民間司法改革基金會備份。
